【裁判字號】    97,簡上,52
【裁判日期】    970821
【裁判案由】    詐欺
【裁判全文】
臺灣苗栗地方法院刑事判決              97年度簡上字第52號
上  訴  人  臺灣苗栗地方法院檢察署檢察官
被      告  丙○○
                    國民身分證統一編號：Ｚ000000000號
                      弄1號
上列上訴人因被告幫助詐欺案件，不服本院簡易庭97年度苗簡字
第369 號，中華民國97年5 月9 日第一審刑事簡易判決（檢察官
聲請簡易判決處刑案號：臺灣苗栗地方法院檢察署97年度偵字第
1349號及移送併辦案號：97年度偵字第1648號），提起上訴暨移
送併辦（臺灣苗栗地方法院檢察署97年度偵字第2413號），本院
管轄之第二審合議庭判決如下：
    主  文
原判決撤銷。
丙○○幫助犯詐欺取財罪，處有期徒刑參月，如易科罰金，以新
臺幣壹仟元折算壹日。
    事  實
一、丙○○於民國96年12月10日某時許，在其位於苗栗縣頭份鎮
    ○○里○○鄰○○街32巷66弄1 號住處，自陳雅暄（丙○○之
    姐，另案偵審）處得知沒有用到的存摺可以賣錢，其明知帳
    戶交與他人使用，可能幫助詐騙集團成員詐取他人財物之用
    ，仍基於幫助該詐騙集團成員詐欺取財之犯意，將其前於渣
    打國際商業銀行股份有限公司頭份分行（下稱渣打銀行頭份
    分行）所開設之帳號0000000000號帳戶，及合作金庫商業銀
    行頭份分行（下稱合作金庫頭份分行）所開設之帳號000000
    0000000 號帳戶之存摺、提款卡各1 份，同時交予陳雅暄，
    並告知密碼以供收購者使用該帳戶提款。其後陳雅暄將上揭
    存摺、提款卡等物交由真實姓名、年籍均不詳之成年人，而
    該真實姓名、年籍均不詳之成年人所組成之詐騙集團成員基
    於詐欺取財之犯意，先後於：
  (一)96年12月17日晚間某時許，撥打電話給甲○○，假冒為其朋
    友，佯稱要用很便宜的價錢賣伊電子產品，甲○○不疑有他
    ，陷於錯誤而答應，嗣於同日23時21分及翌（18）日0 時9
    分先後至自動櫃員機匯款新臺幣（下同）21,983元及20,801
    元至丙○○上開渣打銀行頭份分行帳戶內。
  (二)96年12月23日晚間6 時許，以綽號「琳琳」留MSN 帳號給乙○○，假冒要援交，與乙○○談好價錢後，佯稱須先匯款以
    確定對方不是警察，乙○○不疑有他而陷於錯誤，嗣於同日
    21時23分至自動櫃員機匯款29,983元至丙○○上開合作金庫
    頭份分行帳戶內。
二、案經甲○○訴由新竹市警察局報請臺灣苗栗地方法院檢察署
    檢察官偵查後聲請簡易判決處刑、苗栗縣警察局頭份分局報
    請臺灣苗栗地方法院檢察署檢察官移送併辦暨乙○○訴由臺
    北市政府警察局內湖分局報請臺灣士林地方法院檢察署呈臺
    灣高等法院令轉臺灣苗栗地方法院檢察署檢察官移送併案審
    理。
    理   由
一、程序事項：
    被告以一幫助行為同時幫助他人對於被害人甲○○、乙○○
    實施詐欺取財犯行，係以一行為觸犯數罪名，為想像競合犯
    ，應從一重處斷。檢察官於第二審始移送併案審理部分（97
    年度偵字第2413號）與原審已聲請簡易判決處刑之事實有想
    像競合犯之裁判上一罪關係，為聲請效力所及，本院自得併
    予審理，附此敘明。
二、認定事實：
    (一)被告之陳述：上揭事實，業據被上訴人丙○○於本院審理
      中坦承不諱（參見本院97年8 月14日審判筆錄第6 頁）。
    (二)關於證據能力：
      本件無關於證據能力之爭議。
    (三)斟酌證據認定事實：
      被告上揭自白，核與告訴人甲○○、乙○○於警詢時指訴
      情節大致相符，並有桃園縣政府警察局桃園分局埔子派出
      所受理刑事案件報案三聯單、渣打銀行頭份分行所提供被
      告開戶資料、交易明細及匯款單、合作金庫頭份分行提供
      被告開戶資料、交易明細及永豐銀行自動櫃員機交易明細
      表各1 份等（參見臺灣苗栗地方法院檢察署97年度偵字第
      1349號偵查卷第14頁至第15頁、第28頁至31頁、臺灣士林
      地方法院檢察署97年度偵字第4001號偵查卷第7 頁至第13
      頁）附卷可稽，被告上揭自白確與事實相符。從而，本件
      事證明確，被告幫助犯詐欺取財罪犯行，堪予認定。
三、論罪科刑：
    (一)罪名：
      被告所為係犯刑法第30條、第339 條第1 項之幫助詐欺取
      財罪。
    (二)罪數：
      被告以一提供存摺之幫助行為而同時觸犯詐欺取財罪2 次
      （各有甲○○及乙○○分別受害），屬想像競合犯，自應
      以一裁判處理之（臺灣高等法院暨所屬法院96年法律座談
      會刑事類提案第7 號研討結果參照）。
    (三)幫助犯減刑：
      被告提供存摺與他人係幫助他人實行詐欺取財犯罪行為，
      為幫助犯，爰依刑法第30條第2 項規定，按正犯之刑減輕
      之。
    (四)量刑理由：
      爰審酌被上訴人同時將其2 份存摺、提款卡交付他人以供
      詐騙，助長他人犯罪，非但增加被害人尋求救濟及治安機
      關查緝犯罪之困難，亦使不法詐欺取財犯罪集團得以順利
      取得犯罪財物，危害被害人財產安全及社會治安，等一切
      情狀，量處被告如主文所示之刑並諭知易科罰金之折算標
      準，以資懲儆。
四、原判決撤銷之理由：
    按量刑輕重，係屬事實審法院得依職權自由裁量之事項，苟
    已斟酌刑法第57條各款所列情狀而未逾越法定刑度，不得遽
    指為違法。又在同一犯罪事實與情節，如別無其他加重或減
    輕之原因，下級審法院量定之刑，亦無過重或失輕之不當情
    形，則上級審法院對下級審法院之職權行使，原則上應予尊
    重（最高法院72年台上字第6696號判例、85年度台上字第24
    46號判決意旨參照）。經查，原審詳為審酌刑法第57條各款
    所列情狀，認被告幫助犯詐欺取財罪，處拘役58日，如易科
    罰金以新臺幣1,000 元折算1 日，並未逾越法定刑度，亦屬
    妥適；惟原審未及審酌檢察官於上訴時同時移送併辦之事實
    ，即被告提供上開合作金庫頭份分行帳戶予詐騙集團成員使
    用，用以詐騙被害人乙○○部分，而由本院併予審理如前述
    ，故而原審判決既有未及審酌之處，自屬無可維持，應由本
    院第二審合議庭予以撤銷改判。
據上論斷，應依刑事訴訟法第455 條之1 第1 項、第3 項、第36
9 條第1 項前段、第364 條、第299 條第1 項前段，刑法第30條
第2 項、第339 條第1 項、第55條、第41條第1 項前段，刑法施
行法第1 條之1 ，判決如主文。
本案經檢察官黃俊鳴到庭執行職務。
中    華    民    國    97    年    8     月    21    日
                  刑事第二庭  審判長法  官  吳  炳  桂
                                    法  官  林  靜  雯
                                    法  官  楊  清  益
以上正本證明與原本無異。
本件不得上訴。
                                    書記官  蘇  文  熙
中    華    民    國    97    年    8     月    22    日
附錄本判決論罪科刑法條全文：
刑法第339 條第1 項：
意圖為自己或第三人不法之所有，以詐術使人將本人或第三人之
物交付者，處5 年以下有期徒刑、拘役或科或併科1 千元以下罰
金。


司法院資訊處製作；財團法人民間司法改革基金會備份。
